臺灣臺北地方法院簡易民事判決
110年度北簡字第20415號
原      告    謝志文  

訴訟代理人    黃聖堯律師（法扶律師）
被      告    何勝凱  
              王開威  
前列被告共同
訴訟代理人    王志超律師
              劉書妏律師
上列當事人間請求侵權行為損害賠償事件，本院於民國一百一十
一年九月十四日言詞辯論終結，判決如下︰
    主    文
原告之訴及假執行之聲請均駁回。
訴訟費用新臺幣肆仟參佰元由原告負擔。
    事    實
甲、原告方面：
一、聲明：㈠被告應連帶給付原告新臺幣（下同）四十萬元，及
    自起訴狀繕本送達翌日（即民國一百一十年十月二十三日）
    起至清償日止，按年息百分之五計算之利息；㈡原告願供擔
    保，請准予假執行。
二、陳述略稱：
  ㈠緣被告何勝凱、王開威於本案事發當時為臺北市政府警察局
    萬華分局警備隊警員，被告二人於一百零八年十月十七日中
    午十二時許，分別騎乘車號000-0000號、ADG-9260號警用機
    車執行巡邏勤務，行經門牌號碼為臺北市○○區○○街○○○號建
    物即臺北市立聯合醫院昆明院區（下稱昆明院區）側門前時
    ，適原告行經被告二人之視線所及之處，被告二人遂對原告
    進行盤查，惟未經原告同意強行搜索原告之身體及隨身攜帶
    之物品，並強令原告脫掉外褲，將手伸入原告之內褲，對原
    告之臀部執行搜索等等之行為。
  ㈡被告二人於無法律依據下在公眾場所強令原告脫去外褲，已
    侵害原告身體之自主權，且使原告在公眾場合受辱侵害原告
    之名譽，又被告違法搜索原告身體及其隨身攜帶之物，且將
    手伸入原告之內褲，並對原告之臀部執行搜索，此亦侵害原
    告之身體權、隱私權、自由權等權利。原告前對被告二人提
    起刑事告訴，雖經臺灣臺北地方檢察署（下稱臺北地檢署）
    對被告為不起訴處分，然刑事案件之構成要件、證據取捨與
    得心證之理由與民事案件究有不同，且原告認檢察機關未盡
    偵查之義務，認事用法有違誤，雖原告就刑事案件部分未再
    爭執，但就民事責任上，被告等人不因刑事不起訴後即可脫
    免其民事侵權行為應負之責任。被告何勝凱、王開威身為警
    員，違反警察職權行使法應遵守之職務規範，該等規範之目
    的無非在保障人民在警察行使職權之過程不受逾越必要程度
    之侵害，進而保障人民之權益，被告二人之違反警察職權行
    使法之行為另屬故意違反保護他人之法律而侵害原告權益之
    侵權行為，被告二人因此共同侵害原告之身體、自由權利，
    是原告爰依侵權行為法律關係提起本件訴訟，請求被告連帶
    賠償非財產上損害之精神慰撫金四十萬元。
  ㈢依原告對被告二人所提出刑事告訴之偵查卷宗所示證據，其
    中依臺北地檢署勘驗報告記載，可看出被告何勝凱喝令原告
    於人潮眾多之西門町當眾脫褲，原告一開始還再次詢問員警
    「要脫褲嗎?」，被告何勝凱仍再次喝令原告、「嘿，來，
    脫一下，好，來」等語。事發當時，以原告為一般老百姓之
    情況下，對於警察強勢警力要求下而當眾脫褲，其心內恐懼
    之下，實不能認原告係出於內心真意而同意搜索，是以被告
    於刑事偵查中所辯原告同意搜索之情事並非為真。且警察之
    對人身體搜索行為係屬對人民之人身自由之重度干預行為，
    其所謂同意搜索之真意應從嚴解釋，然由事發當時之錄影紀
    錄，完全未見被告有事先詢問原告是否同意其搜索，完全是
    用命令之方式要求原告配合，故顯難認原告確有同意被告二
    人搜索之真意。否則原告何需再次跟被告確認是否真要求其
    脫褲（當眾），在被告堅持下原告即立刻向旁人尋求協助表
    示警察違法，並用台語大喊警察「叫我脫衣脫褲」，若原告
    同意搜索何以會有如此反應，是可證被告所辯原告同意搜索
    並非事實。　
  ㈣又被告在喝令原告脫下外褲之後，竟還要求原告於當眾之下
    拉開內褲，亦全無詢問原告是否同意搜索之過程，即用命令
    之方式要求原告拉開內褲，並伸手進原告之內褲中搜索。被
    告二人前開種種行為，要求原告於人潮眾多之西門町當眾脫
    褲並要求拉開其內褲，其公權力之行使本就極為不適當，且
    有違反警察職權行使法第三條第一項之規定。被告二人辯稱
    係原告同意其搜索，更屬無稽。又由錄影勘驗報告可證，被
    告何勝凱喝令要求原告脫褲後又自行將原告之外套拉鏈拉開
    搜索，此過程完全未經原告之同意，何來被告二人所辯稱原
    告係同意搜索？再依臺北地檢署一○九年度偵字第一二九六○
    號刑事偵查卷第二十一頁背面頁面之錄影勘驗報告記載，當
    時原告褲子都還未穿好，原告在被告未經其同意即自行拉開
    原告之外套強行搜索，原告忍無可忍之下雙方起了言語爭執
    ，被告何勝凱即掐住原告之脖子壓制原告。綜上所述，被告
    二人於執行警察職務時，實有逾越警察職權行使法第三條所
    規定之必要範圍，且原告於當時並無警察職權行使法第七條
    第一項第四款所規定之情事，被告即逕行搜索原告身體、拉
    開原告內褲、自行拉開原告外套搜索原告身體等行為，完全
    是違法之搜索行為，且有限制被告之人身自由，其侵害原告
    之身體、自由等人格權甚明。
  ㈤被告二人之違法行為開始，原告即當場提出異議，且要求被
    告出具臨檢異議書面，惟被告於刑事偵查筆錄中稱當時原告
    係違反道路交通管理處罰條例，惟此部分未見被告舉證，且
    此段原告當場要求被告出具臨檢異議書之錄影，於偵查中原
    告聲請調閱時，被告竟稱該部份已遭覆蓋云云，被告係稱當
    日執勤八小時，錄影時間過太久而遭覆蓋，然就這麼巧在原
    告要求被告提出臨檢異議書之前面幾分鐘錄影部分竟然被覆
    蓋？其他部分就剛好完好無誤。又另外一支在被告王開威身
    上之秘錄器竟然是沒電？惟被告王開威係站在被告何勝凱旁
    邊之所謂協助戒護之人，由旁觀者之錄影必定會完整錄下被
    告何勝凱違法搜索之全貌，其中當然包括被告何勝凱伸手進
    原告股溝之事實，以上如此巧合對被告二人不利之錄影畫面
    全都不見？
  ㈥原告學歷為高中肄業，現在打零工，沒有正常收入，家中有
    母親要撫養，沒有房子、車子、股票或存款，並領有殘障手
    冊。關於證人蔡建中所述，從其證述及刑事偵查卷勘驗錄影
    紀錄可看出原告事發當時並未有真實的意願同意搜索，且被
    告這邊也未有同意搜索書面，很顯然這是違法的搜索行為，
    因此侵害了原告身體及自由之權利，原告認為是符合侵權行
    為的要件，被告應負損害賠償的責任。
  ㈦被告辯稱被告二人攔停盤查原告後，發現原告有多項前科，
    方詢問原告身上是否攜帶毒品云云，惟被告單純盤查原告，
    如何得發現原告有多項前科？又被告辯稱於案發當時是十月
    中午時間，昆明院區遠離西門町鬧區，當時完全沒有行人，
    並非「人潮眾多之西門町」、原告並未「當眾」脫褲云云。
    實則，昆明院區之正斜對面即為西門町閙區最著名之「萬年
    大樓」，完全位於閙區中心；且正對面即為峨眉停車場，車
    輛往來最為眾多。再依常理而言，事發日為一百零八年十月
    十七日，當時並未有新冠肺炎之疫情，而即使是現今新冠肺
    炎每日數萬確診例之疫情當下，每日於西門町閙區仍然全天
    侯人潮絡繹不絕。本件事發當時為正中午十二點多，最是人
    潮眾多之時，若如被告所稱附近完全沒有行人，此才是極端
    不合理且違反常態之情況。被告等二人身為員警，手握優勢
    之公權力，卻不依法作為，以警察之身份任意於路上侵害人
    民權利，對一般民眾任意盤查、搜索身體、壓制民眾人身自
    由，如不對其違法行為負擔其責任，此風一長，日後對一般
    民眾之權益將無法保障。
三、證據：聲請調閱臺北地檢署一○九年度偵字第一二九六○號刑
    事偵查全卷，傳喚證人蔡建中，並提出財團法人法律扶助基
    金會台北分會審查決定通知書（全部扶助）影本一件、臺北
    地檢署一○九年度偵字第一二九六○號不起處處分書影本一件
    及最高法院一○八年度台上字第八三九號刑事判決影本一件
    為證。
乙、被告方面：
一、聲明：㈠原告之訴駁回；㈡如受不利判決，願供擔保請准宣告
    免為假執行。
二、陳述略稱：
  ㈠原告前曾對被告二人提出妨害自由等之刑事告訴，然依原告
    於偵查中之陳述，堪認原告確實有穿越馬路之行為，被告何
    勝凱攔下原告後，亦向原告說明違規之情形，並據以盤查原
    告。又依臺北地檢署所作成之勘驗報告，兩造發生爭執之地
    點略為臺北市○○區○○街○○○號對面之人行道，與鄰近之峨嵋
    街與昆明街口距離約為五十公尺，是以原告確實違反道路交
    通管理處罰條例第七十八條、道路交通安全規則第一百三十
    四條之規定，被告二人自有依法攔下被告予以取締之法律依
    據。
  ㈡又被告二人於攔停盤查原告後，發現原告有多項毒品前科，
    方詢問原告身上是否攜帶毒品、是否同意被告二人搜索其隨
    身物品。依前述勘驗報告，原告主動表示「口袋我沒辦法，
    你手伸進去，有嗎？」、「要脫褲嗎？」，並在自行脫下外
    褲「後」，才突然出現叫喊、辱罵被告二人等情緒激動之反
    應，應認被告二人攔停原告後，係經原告明確表達同意後，
    才搜索被告之口袋，且原告既自行脫下外褲，則難認有任何
    違反被告意願、不符合法定程序之情事。
  ㈢被告二人並未侵害原告之名譽、身體、隱私、自由權，毋須
    負擔侵權行為損害賠償責任：
　　⑴名譽權、隱私權部分：依臺北地檢署所作成之勘驗報告，
      原告主動向被告二人詢問：「要脫褲嗎？」，被告何勝凱
      答以「好」、「嘿，來，脫一下。」，原告即自行脫下外
      褲，被告並無強令原告脫去外褲之行為；又被告何勝凱詢
      問被告屁股有無東西時，被告何勝凱僅有拉開原告胸前外
      套拉鍊，並無原告所指稱將手伸入原告內褲、碰觸原告股
      溝之行為，原告就其主張被告何勝凱將手伸入原告之內褲
      、股溝執行搜索等情，並未積極舉證以實其說，自不能率
      信為真實。又被告二人於一百零八年十月間正中午時間攔
      停原告，斯時天氣炎熱，且為星期四即週間而非週末假日
      ，地點為遠離西門町鬧區之昆明院區旁人行道，勘驗報告
      亦徵附近完全沒有行人，甚至鮮少車輛經過，原告主張被
      告何勝凱要求原告在「人潮眾多之西門町」、「當眾」脫
      褲云云，均非事實。
　　⑵身體權部分：依前揭勘驗報告，在被告二人盤查原告之過
      程中，原告情緒逐漸激動，並出聲辱罵被告二人，妨害被
      告二人執行公務，被告何勝凱聽到後始以右手抓住原告脖
      子質問原告「給我『幹』蝦米啊」、「你給我『幹』」，原告
      往後退，被告何勝凱即鬆手，期間僅有一秒鐘，且未造成
      原告身體受傷，並無有侵害原告身體權之行為。
　　⑶自由權部分：被告二人依道路交通管理處罰條例第七十八
      條、道路交通安全規則第一百三十四條、刑事訴訟法第一
      百三十一條之一前段等規定，合法攔停原告，並經原告明
      確表達同意搜索，其主觀上並無侵害原告自由權之故意，
      其行為亦符合其等警察之職權而屬合法，並經臺北地檢署
      作成不起訴處分，再經臺灣高等檢察署駁回原告再議之聲
      請，自應認被告二人毋須負擔侵權行為損害賠償責任。
  ㈣對臺北地檢署一○九年度偵字第一二九六○號刑事偵查全卷無
    意見。被告何勝凱現職是警察，月收入五萬元，家庭是勉持
    ，存款是家庭管理，家裡有父母及妹妹，沒有房子、車子、
    股票，只有一台重機。被告王開威現職是警察，月收入五萬
    元，家庭勉持，存款是交給家庭管理，家裡有父母跟弟弟，
    沒有房子、車子，股票大概二十萬元，只有一台重機。關於
    原告之請求，被告均不同意原告請求，依照刑事庭所述，被
    告既非故意，亦無過失，一切都是依法處理，沒有任何不法
    侵害原告的意思，而且透過現場影像也沒有任何侵害行為。
  ㈤關於原告及證人蔡建中所述，原告從一百零八年刑案提告到
    現在才提出證人在場見聞事件的發生顯與事實不符，且刑案
    偵查時從未提出有證人在場，被告合理懷疑實際上證人並不
    在現場。證人蔡建中證稱其走在原告後方，距離估計約為五
    公尺，距離甚近，然密錄器勘驗畫面中卻未見有任何兩造以
    外之人在場，證人所述顯與客觀證據不符。又依勘驗報告之
    內容，原告於被告開始搜索不久後突然情緒激動大聲嚷嚷，
    證人卻證稱：「我沒有聽到他們講什麼話。」，亦與密錄器
    勘驗畫面之客觀情狀有所矛盾，實難認證人蔡建中確實在場
    。證人蔡建中所述與刑事勘驗筆錄非常不符，當時密錄時沒
    有旁人在場，再者密錄器紀錄關於原告主動脫褲子或者拒絕
    脫褲子的內容也與密錄器不同，且證人蔡建中證稱是在近距
    離看到整個盤查過程，原告當時情緒激動，證人卻沒有聽到
    兩造間的對話，證人證詞顯有矛盾，且亦未證明被告有將手
    伸到原告的內褲裡面，不足以證明原告的主張。
三、證據：提出臺北地檢署一○八年度他字第一二一二一號訊問
    筆錄影本一件、臺北地檢署勘驗報告影本一件、Google地圖
    路線畫面截圖影本一件及臺灣高等檢察署一一○年度上聲議
    字第五三○號處分書影本一件為證。
丙、本院依職權調閱臺北地檢署一○九年度偵字第一二九六○號刑
    事偵查全卷。
    理    由
一、原告主張意旨略以：被告何勝凱、王開威於一百零八年十月
    十七日中午十二時許，分別騎乘車號000-0000號、ADG-9260
    號警用機車執行巡邏勤務，行經昆明院區側門前時，對原告
    進行盤查，惟未經原告同意強行搜索原告之身體及隨身攜帶
    之物品，並強令原告脫掉外褲，將手伸入原告之內褲，對原
    告之臀部股溝執行搜索等等之行為，被告二人已共同侵害原
    告之身體權、隱私權、自由權等權利，爰依侵權行為法律關
    係提起本件訴訟。被告答辯意旨則以：原告前曾對被告二人
    提出妨害自由等之刑事告訴，然依原告於偵查中之陳述，堪
    認原告確實有穿越馬路之行為，又依臺北地檢署所作成之勘
    驗報告，兩造發生爭執之地點略為臺北市○○區○○街○○○號對
    面之人行道，與鄰近之峨嵋街與昆明街口距離約為五十公尺
    ，是以原告確實違反道路交通管理處罰條例第七十八條、道
    路交通安全規則第一百三十四條之規定，被告二人自有依法
    攔下被告予以取締之法律依據，被告二人於攔停盤查原告後
    ，發現原告有多項毒品前科，方詢問原告身上是否攜帶毒品
    、是否同意被告二人搜索其隨身物品，係經原告明確表達同
    意後，才搜索被告之口袋，且原告既自行脫下外褲，則難認
    有任何違反其意願、不符合法定程序之情事，被告二人並未
    侵害原告之名譽、身體、隱私、自由權，毋須負擔侵權行為
    損害賠償責任等語置辯。兩造對於被告二人於確曾在上揭時
    間及地點對原告進行盤查一事並無爭執，兩造爭執重點在於
    ：被告二人是否有侵害原告之名譽、身體、隱私、自由權等
    侵權行為？原告依侵權行為法律關係請求被告二人連帶賠償
    原告四十萬元，是否有據？爰說明如后。　　
二、按因故意或過失，不法侵害他人之權利者，負損害賠償責任
    ；數人共同不法侵害他人之權利者，連帶負損害賠償責任，
    民法第一百八十四條第一項前段、第一百八十五條一項分別
    定有明文。又人格權受侵害時，得請求法院除去其侵害；有
    受侵害之虞時，得請求防止之。前項情形，以法律有特別規
    定者為限，得請求損害賠償或慰撫金。不法侵害他人之身體
    、健康、名譽、自由、信用、隱私、貞操，或不法侵害其他
    人格法益而情節重大者，被害人雖非財產上之損害，亦得請
    求賠償相當之金額，民法第十八條及第一百九十五條第一項
    前段分別定有明文。次按公務員因故意違背對於第三人應執
    行之職務，致第三人受損害者，負賠償責任。其因過失者，
    以被害人不能依他項方法受賠償時為限，負其責任。前項情
    形，如被害人得依法律上之救濟方法，除去其損害，而因故
    意或過失不為之者，公務員不負賠償責任，民法第一百八十
    六條定有明文。從而，公務員之侵權行為責任，須以民法第
    一百八十六條之規定為據，故其因過失違背對於第三人應執
    行之職務，致第三人之權利受有損害者，被害人須以不能依
    他項方法受賠償時為限，始得向公務員個人請求損害賠償（
    最高法院八十七年度台上字第四七三號判決意旨參照）。又
    民法第一百八十六條就公務員執行職務之侵權責任，已有特
    別規定，要無適用同法關於一般侵權行為規定之餘地（最高
    法院九十八年度台上字第七五一號判決意旨參照）。末按當
    事人主張有利於己之事實者，就其事實有舉證之責任，民事
    訴訟法第二百七十七條前段亦有明文。而就舉證責任之分配
    而言，原告起訴所主張之權利發生事實，如經被告否認，則
    原告就起訴主張之事實如係不能舉證，或其所舉證據尚有瑕
    疵，亦應駁回原告之請求（最高法院十七年上字第九一七號
    裁判意旨參照）。故主張依侵權行為之法律關係請求損害賠
    償之人，必須就侵權行為之成立要件，包括：其權利被侵害
    、該侵害具不法性、行為人有故意或過失、權利被侵害者受
    有損害、損害與侵權行為間有因果關係等節負舉證之責。　
    　
三、經查：㈠原告主張員警即被告二人未經原告同意，強行搜索
    原告之身體及隨身攜帶之物品，並強令原告脫掉外褲，將手
    伸入原告之內褲，對原告之臀部執行搜索等等，被告二人具
    有侵權行為之事實云云，然為被告二人所否認，揆諸前揭民
    事訴訟法第二百七十七條規定，原告自應就被告有侵權行為
    致原告受有損害之事實負舉證責任；㈡被告二人係合法執行
    警察職務執行公權力，並未故意侵害原告權利，業經臺北地
    檢署一○九年度偵字第一二九六○號以罪嫌不足為由為不起訴
    處分，原告雖不服上開不起訴處分而向臺灣高等檢察署提起
    再議，然經臺灣高等檢察署認定原不起訴處分並無不當，並
    以一一○年度上聲議字第五三○號處分書駁回其再議之聲請，
    業經本院依職權調閱臺北地檢署一○九年度偵字第一二九六○
    號刑事偵查全卷查明無訛，難認被告執行職務之行為有違背
    法定程序之違失；㈢原告雖聲請傳喚證人蔡建中於本院一百
    一十一年六月十五日言詞辯論期日到庭作證，欲舉證證明被
    告二人構成侵權行為，然證人蔡建中當日證稱：「我有看到
    ，那天我是去喝藥，那天剛好看見原告被搜查，有看原告褲
    子脫下來，我不知道為什麼要把褲子脫下來，我看到的時候
    是要搜身，然後經過一會原告就把褲子脫下來，警察有搜身
    。」、「我看到是有搜身，但我沒有注意具體搜身的位置。
    」（參本院卷第一三一頁至第一三二頁），顯見其並不能證
    明被告二人有強令原告脫掉外褲，將手伸入原告之內褲，對
    原告之臀部股溝執行搜索等等之行為；㈣依據臺北地檢署勘
    驗報告內容，係原告主動詢問「要脫褲嗎？」，後來亦係原
    告自行脫下外褲，被告係拉開原告胸前外套拉鍊，密錄器並
    無錄到被告二人對原告之臀部股溝執行搜索等等之行為，且
    原告並未遭受被告二人毆打，卻對路邊大喊警察打人等情（
    參臺北地檢署一○八年度他字第一二一二一號卷第六十五頁
    至第六十六頁背面），原告所述遭受被告二人不法侵害之情
    事，難以信為真實；㈣基上，原告無法證明被告二人未經原
    告同意，強行搜索原告之身體及隨身攜帶之物品，並強令原
    告脫掉外褲，將手伸入原告之內褲，對原告之臀部執行搜索
    等等之行為等情，本件被告二人行使公權力之作為，並未逾
    越必要限度，故被告之行為，難認屬故意不法侵害原告之侵
    權行為，縱使認為被告二人於執行職務過程具有過失（假設
    語氣），參酌前揭最高法院八十七年度台上字第四七三號、
    九十八年度台上字第七五一號判決意旨所示之見解及民法第
    一百八十六條第一項規定，原告亦無從依侵權行為法律關係
    對被告二人請求侵權行為連帶損害賠償，原告依侵權行為法
    律關係對被告為本件請求，洵屬無據。
四、綜上所述，原告本於侵權行為法律關係，請求被告連帶給付
    原告四十萬元，及自起訴狀繕本送達翌日（即一百一十年十
    月二十三日）起至清償日止，按年息百分之五計算之利息，
    其請求為無理由，應予駁回。原告之訴既經駁回，假執行之
    聲請失所附麗，應併予駁回。
五、本件訴訟費用額，依後附計算書確定如主文所示金額。
六、本件事證已臻明確，兩造其餘攻擊防禦方法，於本判決結果
    不生影響，爰不一一論述，併此敘明。
七、據上論結，原告之訴為無理由，並依民事訴訟法第七十八條
    ，判決如主文。
中　　華　　民　　國　　111 　年　　10　　月　　13　　日
                              臺北簡易庭
                              法      官  文衍正
以上正本係照原本作成。
如對本判決不服，須於判決送達後二十日內向本庭（臺北市重慶
南路一段一百二十六巷一號）提出上訴狀。（須按他造當事人之
人數附繕本）。如委任律師提起上訴者，應一併繳納上訴審裁判
費。
中　　華　　民　　國　　111 　年　　10　　月　　13　　日
                              書  記  官  高秋芬
訴訟費用計算書：
項        目             金  額（新臺幣）        備  註 
第一審裁判費　　           4,300元
合　　　　計　　     　    4,300元